【裁判字號】    99,訴,528
【裁判日期】    990511
【裁判案由】    撤銷股東會決議 等
【裁判全文】
臺灣高雄地方法院民事判決               99年度訴字第528號
原      告  丁○○
原      告  乙○○
兼上一人
訴訟代理人  甲○○
被      告  偉同科技股份有限公司
法定代理人  戊○○
訴訟代理人  阮文泉律師
當事人間撤銷股東會決議等事件，本院於民國99年4 月27日言詞
辯論終結，判決如下：
 主  文
原告之訴駁回。
訴訟費用由原告負擔。
  事  實
一、原告主張：被告民國94年度盈餘分派股利為每股新臺幣（下
    同）2 元，原告甲○○、丁○○、乙○○於95年9 月15日分
    別持有被告股份123,856 股、133,747 股、83,790股，應發
    放股利分別為247,712 元、267,494 元、167,580 元，然被
    告於95年9 月15日發放股利時，僅發給原告如附表所示之現
    金、股票，尚有如附表所示之股利未發放，爰依公司法相關
    規定，請求被告給付股利。並聲明：被告應給付原告甲○○
    103,696 元、丁○○93,072元、乙○○29,200元，及均自95
    年9 月15日起至清償日止，按年息5%計算之利息。
二、被告則以：登記於原告名下之股份，其中均含有技術股，並
    非技術作價所取得，乃由被告於原告任職期間暫先登記於原
    告名下之股份，被告94年度之盈餘分配，持有技術股者均同
    意發放每股1 元，另將股利1 元留由被告另為日後技術股之
    統籌處理等語，資為抗辯。並聲明：請求駁回原告之訴。
三、兩造爭執及不爭執事項：
  (一)不爭執部分：
  1.被告95年度股東常會決議被告94年度之盈餘分派為每股2 元
    。
  2.原告甲○○、丁○○、乙○○於95年9 月15日登記持有被告
    股份分別為123,856 股、133,747 股、83,790股。
  3.被告於95年9 月15日發放股利時，發給原告如附表所示之現
    金、股票，並有股利憑單、存摺封面及內頁、97年度股東過
    戶明細表等為證（見本院卷第7 至20頁）。
  4.原告甲○○、丁○○、乙○○目前分別持有被告股份168,88
    6 股、171,427 股、98,106股，並有97年度股東過戶明細表
    為證（見本院卷第9 、10、13至15、19、20頁）。
  (二)爭執部分：
  1.原告所登記持有之技術股，是否為技術作價所取得？
  2.被告95年度股利對技術股發放是否須經過原告同意？如需經
    原告同意，於本件情形是否已有同意？
四、原告主張其等登記持有被告之股票係基於技術作價所取得乙
    節，為被告所否認，則原告就此有利之部分，應負舉證責任
    ，然查：
  (一)證人丙○○於本院審理時證稱原告取得之技術股，係被告為
    獎勵員工久任，而發放予一定職等以上之員工，是員工持有
    之技術股並非渠等基於技術作價而取得，且員工持有之技術
    股，若將來離職時，被告得無償收回等語（見本院卷第96-1
    02頁）。證人丙○○目前雖仍任職在被告，然其僅一般職員
    ，其實無甘冒涉犯偽證罪之重罪，而刻意迴護被告，堪認其
    證述應為可採。況依原告甲○○提出之技術股切結書（見本
    院卷第62頁），其上記載：「本人甲○○允諾持有偉同科技
    股份有限公司之技術股（40,000股），於持有日起至偉同科
    技份有限公司上櫃後年內不得轉讓，若因離職等任何因素，
    而終止僱用關係時，得無償轉讓給偉同科技股份有限公司；
    因過戶所生之稅金，由公司全部負擔」等語，倘原告所持有
    之上述技術股股票，確係基於渠等技術作價所取得，應法自
    屬原告所有之財產，則原告當可自由處分其等所有之財產，
    然依上述切結書之內容，原告並無法可自由處分上述技術股
    之權利，甚其等離職時，被告可「無償」收回該技術股股票
    ，益徵被告抗辯原告持有之「技術股」，係其為獎勵在職之
    部分員工，將原始股東之部分股份以技術股名義，登記於指
    定員工名下等語，應非不實。
  (二)次查，被告股東常會決議通過94年度盈餘分配每股配發2 元
    現金股利，然被告於95年9 月15日發放技術股之股利時，並
    非以每股配發2 元現金股利之方式發放，而係發給原告如附
    表所示之現金及股票等情，為兩造所不爭執，是此部分事實
    ，應可認定。依原告提出之95年9 月15日分配紅利明細，其
    上附註欄明確記載：「註：1.本年度股利為每股現金2 元，
    但技術股部分僅發放1 元，另1 元由公司收回，年底開立2
    元股利憑單。2.凡持股數達100,000 股者，每100,000 股發
    放10,000股股票股利，並扣現金股利100,000 元，以此類推
    。3.以上為您應收取之現金股利金額，已於95/09/15轉入您
    薪資帳戶中，請詳轉帳單」等語，原告均不否認有收受上開
    明細表，既然上開明細表已明確記載94年度技術股之股利為
    每股現金1 元，承上所述，倘原告持有之技術股性質被告發
    行之普通股票性質相同，則原告當會主張其等可領取之股利
    應與普通股票相同，亦即其等斯時應不可能同意被告僅發放
    1 元現金股利，而原告迄今並未提出渠等於提起本件訴訟前
    曾向被告請求發放股利差額之證據，可見原告主張渠等所持
    有之技術股與普通股性質相同云云，尚難採信。
  (三)既然登記在原告名下之技術股，其性質與普通股不同，亦即
    原告持有之技術股，僅係將原始股東之部分股份以技術股名
    義，登記於指定員工名下，則原告自不得請求被告應按一般
    普通股之標準發放股利，從而，原告主張被告應依股利分派
    請求權請求被告給付股利差額，於法無據，不應准許。
五、綜上所述，原告既未能舉證證明登記在名義下之技術股之性
    質與普通股相同，是原告依公司法第232 條第1 項、第235
    第1 項股息紅利分派請求權關係，請求被告給付股利差額，
    於法尚有未合，應予駁回  。
六、結論：本件原告之訴為無有由，依民事訴訟法第78條、第85
    條第1 項，判決如主如文。
中    華    民    國    99    年    5     月    11    日
                  民事第一庭    法    官  張茹棻
上為正本係照原本作成。
如不服本判決，應於送達後20日內，向本院提出上訴狀並表明上
訴理由，如於本判決送達前提起上訴者，應於判決送達後10日內
補提上訴理由書（須附繕本）。
中    華    民    國    99    年    5     月    11    日
                                書 記 官  黃美秀
┌─────────────────────────────────────────────────────────┐
│附表：                                                                                                            │
├──┬───┬──────┬────────────┬───────────────┬──────────────┤
│編號│ 原告 │95年9 月15日│    被告應發放股利      │ 被告於95年9 月15日發放之股利 │     被告未發放之股利       │
│    │      │持有被告股份│      （新臺幣）        │          （新臺幣）          │       （新臺幣）           │
├──┼───┼──────┼────────────┼───────────────┼──────────────┤
│ 1  │甲○○│ 123,856股  │ 247,712元              │現金：44,016元。              │103,696元                   │
│    │      │            │（123,856 ×2 =247,712）│股票：90-NE-000207號，10,000股│（247,712-144,016=103,696） │
│    │      │            │                        │，每股10元，價值100,000 元。  │                            │
│    │      │            │                        │共計：144,016元               │                            │
├──┼───┼──────┼────────────┼───────────────┼──────────────┤
│ 2  │丁○○│ 133,747股  │ 267,494元              │現金：74,422元。              │93,072元                    │
│    │      │            │（133,747 ×2 =267,494）│股票：94-NE-001784號，10,000股│（267,494-174,422=93,072）  │
│    │      │            │                        │，每股10元，價值100,000 元。  │                            │
│    │      │            │                        │共計：174,422元               │                            │
├──┼───┼──────┼────────────┼───────────────┼──────────────┤
│ 3  │乙○○│  83,790股  │ 167,580元              │現金：138,380元。             │29,200元                    │
│    │      │            │（ 83,790 ×2 =167,580）│                              │（167,580-138,380=29,200）  │
└──┴───┴──────┴────────────┴───────────────┴──────────────┘

司法院資訊處製作；財團法人民間司法改革基金會備份。
